【裁判字號】    98,交聲,849
【裁判日期】    980914
【裁判案由】    違反道路交通管理處罰條例聲明異議
【裁判全文】
臺灣士林地方法院交通事件裁定         98年度交聲字第849號
原處分機關  臺北市交通事件裁決所
異  議  人
即受處分人  甲○○
上列受處分人因違反道路交通管理處罰條例案件，對於臺北市交
通事件裁所於民國98年6 月11日所為之處分（原處分案號：北市
裁申字第裁22-ZAQ071866號）聲明異議，本院裁定如下：
        主  文
聲請駁回。
        理  由
一、按汽車行駛高速公路，於駛進收費站前，應依標誌指示預為
    減速慢行，並依規定標誌、標線、號誌指示或交通勤務警察
    指揮順序行駛過站繳費，高速公路及快速公路交通管制規則
    第23條定有明文。次按，汽車行駛於應繳費之公路、橋樑、
    隧道或輪渡，不依規定繳費者，處汽車所有人或駕駛人新臺
    幣（下同）3,000 以上6,000 以下罰鍰，並追徵欠費，道路
    交通管理處罰條例第27條第1 項亦有明文。再按，交通部臺
    灣區○道○○○路局為辦理電子收費申裝及欠費追繳作業，
    依據公路通行費徵收管理辦法（下稱本辦法）相關規定訂定
    交通部臺灣區○道○○○路局電子收費申裝及欠費追繳作業
    注意事項（下稱注意事項）；又依本辦法第15條，用路人不
    依規定繳費者，營運單位應依用路人不同之欠費行為，依本
    局（指高速公路局《下同》）查明之車籍資料，製發「補繳
    通行費及作業處理費通知單」，追繳通行費並加收作業處理
    費用；不照章繳費且符合未申裝車內設備單元行駛電子收費
    車道者，依本局查明之車籍資料，交營運單位寄發「補繳通
    行費及作業處理費通知單」通知車主補繳通行費及「違規作
    業處理費」，並移送相關警察單位依法處理；用路人應於通
    知單所列之繳費期限內完成補繳程序，逾期未繳納則移送相
    關警察單位依法處理，注意事項第1 條、第13條第1 項、第
    16條第2 款、第17條第3 項分別定有明文。
二、原處分意旨略以：異議人即受處分人劉玲跟所有之車牌號碼
    CI-9050 號自用小客車，於97年10月6 日19時21分許，行經
    國道高速公路泰山收費站南下第12車道時，因未裝設ETC 而
    行駛電子收費車道，致通行費欠繳，經催繳未能於期限內辦
    理，而有「汽車行駛於應繳費之公路不依規定繳費」之違規
    ，逕行製單舉發，嗣受處分人到案陳述意見，經原處分機關
    舉發機關調查結果，仍認受處分人有上開違規行為認定違規
    事實明確，爰依道路交通管理處罰條例第27條第1 項之規定
    ，裁處受處分人3 仟元之罰鍰。
三、異議意旨略以：異議人有誤入ETC 車道之違規行為遭罰，雖
    屬當然，但異議人遲繳罰款600 元，係因異議人自97年10月
    17 日 起，至98年04月17日止，出國半年，並無法收到補繳
    通知單，亦無從於期限內補繳通行費，未料台北市交通事件
    裁決所遽以大樓管理人員已收受補繳通知單為由，認已合法
    送達，又再加罰異議人3,000 元之罰鍰，是異議人實深感不
    服。又異議人回國後，已於98年4 月間繳清所有罰款總計3,
    600 元，異議人認原處分機關不審酌異議人出國之情事，處
    罰異議人，實非合理，爰依法請求撤銷原處分等語。
四、經查：
  (一)異議人甲○○所有之車號CI-9050 號自小客車，於上開時、
    地，因有「汽車行駛於應繳費之公路、橋樑、隧道或渡輪，
    不依規定繳費」之違規，嗣經遠通電收股份有限公司（下稱
    遠通公司）於97年11月4 日將補繳通知單依法向異議人之住
    所（臺北市○○區○○路72號3 樓）為送達後，異議人仍未
    於補繳期限內繳納，而經原處分機關逕行舉發「汽車行駛於
    應繳費之公路，不依規定繳費」之違規等節，除為異議人所
    不爭執外，並有卷附之交通部臺灣區○道○○○路泰山收費
    站98年4 月28日高泰業字第0980001302號函、98年8 月14日
    高泰業字第0980002556號函及函附高速公路局委託遠通電收
    公司辦理電子收費業務送達證書各1 紙可稽（見本院卷第22
    、29、31頁），堪以認定。
  (二)另按處理違反道路交通管理事件，有關文書送達之程序，依
    行政程序法之規定，違反道路交通管理處罰條例事件統一裁
    罰基準及處理細則第5 條定有明文；又送達由行政機關自行
    或交由郵政機關送達，其於應受送達處所不獲會晤應受送達
    人時，得將文書付與有辨別事理能力之同居人、受僱人或應
    送達處所之接收郵件人員，以為補充送達，行政程序法第68
    條第1 項、第73條第1 項分別定有明文。次按，公寓大廈之
    居住人為應受送達人時，郵務機構送達人得將訴訟文書付與
    送達處所內接收郵政人員、接收郵政人員視為民事訴訟法第
    13 7條規定之同居人或受僱人，郵務機構送達訴訟文書實施
    辦法第7 條第1 項、第2 項前段定有明文，則郵政機關之郵
    差送達文書於住居所、事務所或營業所，不獲會晤應受送達
    人，而將文書付與上開公寓大廈管理員者，為合法送達。至
    該管理員何時將文書轉交於應受送達人，對已生之合法送達
    效力不受影響，最高法院90年度台抗字第86號裁定亦同此見
    解。是公大廈之居住人為應受送達人時，郵務機構送達人得
    將訴訟文書付與送達處所內接收郵政人員，即屬合法送達，
    至管理員何時實際上將應送達文書送由應受送達人收受對於
    合法送達之效力，並不生影響。
  (三)本件「汽車行駛於應繳費之公路不依規定繳費」之舉發通知
    單，舉發前既已先由遠通公司以雙掛號方式先行寄發補繳通
    知單至異議人之戶籍地臺北市○○區○○路72號3 樓，且該
    補繳通知單亦已於97年11月4 日，由該處所之東方文華社區
    管理委員會為收受，此亦有卷附之交通部臺灣區○道○○○
    路泰山收費站98年8 月14日高泰業字第0980002556號函、高
    速公路局委託遠通電收公司辦理電子收費業務送達證書、法
    務部戶役政連結作業系統個人戶籍資料各1 紙可考（見本院
    卷第29、31、35頁），則參照上開最高法院之裁定意旨，堪
    認本件補繳通知單已於97年11月4 日合法送達。則異議人既
    已於異議狀中坦認：其在97年10月6 日駕駛車號CI-9050 號
    自用小客車，行經國道高速公路泰山收費站南下第12車道時
    ，因未裝設ETC 而行駛電子收費車道之行為，且本件之補繳
    通知單確已於97年11月4 日合法送達予異議人，是異議人以
    ：其於該段時間內未在國內，其並未合法收受補繳通知單致
    其無法於期限內繳納等情為由而認其不應受處罰之辯解，即
    難為本院所採信。準此，原處分機關就異議人「汽車行駛於
    應繳費之公路不依規定繳費」之違規，裁處異議人3,000 元
    之罰鍰，洵無違誤。
五、綜上所述，異議人所有之車號CI-9050 號自用小客車，於上
    揭時地，有「汽車行駛於應繳費之公路不依規定繳費」之違
    規，原處分機關依道路交通管理處罰條例第27條第1 項之規
    定，裁處異議人3,000 元之罰鍰，核無違誤，本件異議為無
    理由，應予駁回。
據上論斷，應依道路交通案件處理辦法第19條，裁定如主文。
中    華    民    國    98    年    9     月    14    日
                        交通法庭法  官  吳志豪
以上正本證明與原本無異
如不服本裁定應於送達後5日內向本院提出抗告狀
                                書記官  陳芝箖
中    華    民    國    98    年    9     月    14    日


司法院資訊處製作；財團法人民間司法改革基金會備份。
